【裁判字號】    99,交聲,2301
【裁判日期】    991019
【裁判案由】    聲明異議
【裁判全文】
臺灣高雄地方法院交通事件裁定        99年度交聲字第2301號
原處分機關  高雄市政府交通局
異  議  人  甲○○
上列受處分人因違反道路交通管理處罰條例案件，對於高雄市政
府交通事件裁決中心所為之處分（原處分：高市交裁字第裁32-B
CA525103號），聲明異議，本院裁定如下：
    主  文
異議駁回。
    理  由
一、原處分意旨略以：異議人即受處分人甲○○於民國99年5 月
    31日上午11時22分許，騎乘車號UXV-106 號輕型機車，沿高
    雄市○○○○路由西北往東方向行駛，行經該路段與桂林街
    路口時，因闖越紅燈，經高雄市政府警察局交通大隊逕行舉
    發異議人「闖紅燈」，並開立99年6 月15日高市警交相字第
    BCA525103 號舉發違反道路交通管理事件通知單（下稱舉發
    單），而高雄市政府交通事件裁決中心依據道路交通管理處
    罰條例第53條第1 項及第63條第1 項第3 款規定，於99年 7
    月21日以高市交裁字第裁32-BCA525103號裁決書（下稱裁決
    書），裁處異議人罰鍰新臺幣（下同）1,800 元，並記違規
    點數3 點。異議人接獲裁決書後，不服上開裁決處分，於法
    定期間內向本院聲明異議。
二、本件異議意旨略以：異議人於上開時、地確有停車，而非闖
    紅燈，原處分顯有錯誤。為此，請求撤銷原處分等語。
三、按停止線用以指示行駛車輛停止之界線，車輛停止時，其前
    懸部分不得伸越該線；又車輛面對圓形紅燈表示禁止通行，
    不得超越停止線或進入路口，道路交通標誌標線號誌設置規
    則第170條、第206條第5款第1目定有明文。且汽車行駛至交
    岔路口，其行進、轉彎，應遵守燈光號誌或交通指揮人員之
    指揮，遇有交通指揮人員指揮與燈光號誌並用時，以交通指
    揮人員之指揮為準，道路交通安全規則第102條第1 項第1款
    亦明定之。且汽車駕駛人，行經有燈光號誌管制之交岔路口
    闖紅燈者，處新臺幣1,800 元以上5,400 元以下罰鍰，道路
    交通管理處罰條例第53條第1 項亦揭諸甚明。次按「闖紅燈
    」認定標準，乃係為恐凡超越停止線即遽論處「闖紅燈」，
    則恐難為一般大眾所接受，亦非「道路交通管理處罰條例」
    當初立法精神。故為促使駕駛人回歸於對標線之認知，同時
    兼顧執法技術層面與大眾接受程度，茲就圓形紅燈時超越停
    止線或闖紅燈行為之認定設定標準，以為執法單位參考，其
    重要內容如下：(一)車輛面對圓形紅燈時仍逕予穿越路口至銜
    接路段，含左轉、直行、迴轉及右轉（依箭頭綠燈允許行駛
    者除外）即視為闖紅燈之行為（按：95年7 月1 日修正施行
    之道路交通管理處罰條例第53條第2 項增訂：「前項紅燈右
    轉行為者，處新臺幣600 元以上1,800 元以下罰鍰」，該項
    之增定，業將紅燈右轉行為排除在闖紅燈之定義之外）。(二)
    有繪設路口範圍者：車輛無視於紅燈警示，有穿越路口之意
    圖，而車身已伸入路口範圍亦視同闖紅燈；若僅伸越停止線
    而未達路口範圍者，則視為不遵守標線指示。（可以處罰條
    例第60條第2 項第3 款之規定處分之）。(三)無繪設路口範圍
    者：以車輛無視於紅燈號誌，而有穿越路口之企圖，其車身
    並已伸越停止線並足以妨害其他方向人（若有行人穿越道）
    、車通行者，亦以闖紅燈論處；若僅車身伸越停止線則以不
    遵守標線指示視之。(四)目前交岔路口已繪設網狀黃線區者暫
    以該範圍視作路口，未繪設者請公路主管機關依內政部警政
    署65年2 月16日警署交字第00249 號函之規定，視路況車況
    繪設路口範圍。(五)另路口設有照相設施者，並請有關單位依
    會議結論之認定標準配合調整以更能明確認定，有交通部82
    年4 月22日交路字第009811號函文1 紙在卷可稽。而主管機
    關基於職權因執行特定法律之規定，得為必要之釋示，以供
    本機關或下級機關所屬公務員行使職權時之依據，此即「解
    釋性行政規則」（司法院大法官釋字第548 號解釋參照）。
    又上開函釋既為道路交通管理處罰條例第8 條所定之公路主
    管機關（交通部公路總局各區監理所監理站）之上級機關交
    通部所發布，其對該條例所為之釋示自有上開「解釋性行政
    規則」之效力，足堪為各級機關適用法律及民眾認知執法機
    關適用法律意見之參考，合先敘明。
四、經查：
  (一)異議人甲○○於99年5 月31日上午11時22分許，騎乘車號UX
    V-106 號輕型機車，沿高雄市○○○○路由西北往東方向行
    駛，行經該路段與桂林街路口之設有燈光管制號誌之交叉路
    口時，經設置在該路口之闖紅燈及測速自動照相設備攝得異
    議人於紅燈時，騎車越過停止線、行人穿越道，並騎至機車
    停轉區上，經高雄市政府警察局交通大隊逕行掣單舉發異議
    人「闖紅燈」，並由原處分機關就其駕車行經有燈光號誌管
    制之交岔路口闖紅燈之交通違規行為，裁處罰鍰1,800 元，
    並記違規點數3 點之事實，為異議人所不爭執，且有上開舉
    發單、裁決書、送達證書各1 份及採證照片2 張附卷可稽，
    應堪採認。
  (二)本件依卷附違規採證照片2 張所示，異議人於紅燈亮起 3.4
    秒時，仍騎乘機車越過高雄市○○○○路及桂林街路口東向
    之停止線、行人穿越道，並於紅燈亮起4.3 秒時，騎至該路
    口機車停轉區上，而此時異議人之腳並未落地，顯示異議人
    所騎乘之機車仍在前進，則依上揭交通部82年4 月22日交路
    字第009811號函示第(三)點所示：異議人於紅燈亮起時，仍騎
    乘機車越過該路口之停止線、行人穿越道，顯然無視於紅燈
    號誌，堪認有穿越路口之企圖，且其車身已超越停止線、行
    人穿越道，而騎至機車停轉區上，並繼續前進，已足以妨害
    其他方向之行人及機車之通行，自屬闖紅燈無疑。是異議人
    所執上開聲明異議情詞，顯係誤解道路交通管理處罰條例關
    於「闖紅燈」之定義，不足採信。從而，本件異議人行經有
    燈光號誌管制之交叉路口闖紅燈之違規行為，應堪予認定，
    原處分機關依道路交通管理處罰條例第53條第1 項及第63條
    第1 項第3 款規定，裁處異議人罰鍰1,800 元，並記違規點
    數3 點，核無不當。本件異議為無理由，應予駁回。
五、依道路交通管理處罰條例第87條第2 項，道路交通案件處理
    辦法第19條前段，裁定如主文。
中    華    民    國    99    年    10    月    19    日
                      交通法庭      法  官  陳盈吉
以上正本證明與原本無異。
如不服本裁定，應於收受送達後5 日內向本院提出抗告狀。
中    華    民    國    99    年    10    月    19    日
                                    書記官  陳展榮

司法院資訊處製作；財團法人民間司法改革基金會備份。
